【裁判字號】    93,重訴,420
【裁判日期】    971017
【裁判案由】    返還所有物
【裁判全文】
臺灣高雄地方法院民事判決             93年度重訴字第420號
原      告  乙○○
訴訟代理人  張清雄律師
訴訟代理人  林宗儀律師
被      告  丙○○
訴訟代理人  葉錦郎律師
複代理人    鍾美馨律師
複代理人    顏萬文律師
當事人間返還所有物事件，本院民國97年10月1 日言詞辯論終結
，判決如下：
  主  文
被告應給付原告新台幣貳佰壹拾玖萬陸仟陸佰貳拾玖元及返還原
告台北商銀股票伍萬伍仟貳佰肆拾柒股、台中商銀股票伍萬股、
台灣企業銀行股票參拾萬參仟捌佰貳拾柒股、大眾銀行股票伍萬
壹仟捌佰肆拾伍股、國票金壹拾萬捌仟陸佰壹拾柒股、第一金肆
佰捌拾伍股，及自民國九十三年八月二十八日起至清償日止，按
年息百分之五計算之利息。
本判決第一項於原告以新台幣貳佰玖拾萬元供擔保後，得假執行
。如被告於假執行實施前，以新台幣捌佰肆拾萬玖仟肆佰參拾貳
元為被告預供擔保後，得免為假執行。
訴訟費用由被告負擔。
  事實及理由
一、原告主張：原告乙○○與被告丙○○為夫妻，於民國（下同
    ）78年5 月2 日結婚，兩造未約定夫妻特別財產制，婚後被
    告未曾出外工作，原告任職香港商安佳（遠東）有限公司台
    灣分公司，擔任業務副理，家中經濟來源全賴原告工作所得
    。原告每年收入約在新台幣（下同）120 萬元左右。原告自
    80年間起，將部分儲蓄用以投資股市，並信託被告，以被告
    名義於訴外人康和證券股份有限公司高雄分公司開立證券買
    賣帳戶（帳號：000000000000，下稱證券帳戶），做為股票
    交割之需。亦以被告名義於台灣中小企銀東高雄分行設立活
    期存款帳戶（帳號：00000000000 ，下稱系爭帳戶），至92
    年9 月15日為止，被告系爭帳戶名下尚有上市股票台企銀53
    0 張、國票銀104 張、台中商銀100 張、大眾商銀100 張、
    北商銀55張。惟被告於92年9 月15日離家，將上開證券帳戶
    之存摺及印章一併帶走，上揭股票原屬原告之財產，僅信託
    以被告名義購買，原告向本院聲請假扣押系爭帳戶內之上開
    股票，經本院裁定准予假扣押，以本院92年執全字第2613號
    執行命令，於92年10月15日扣押北商銀55247 股、台中銀50
    000 股、台灣企銀303827股、大眾銀51845 股、國票金1086
    17股、第一金485 股（下稱扣押之股票）及存款2,196,626
    元。按信託關係終止後受託人應將信託物返還信託人，原告
    以本起訴狀繕本送達為終止信託關係意思表示之通知，被告
    應將如訴之聲明第一項所示之股票及現金返還給原告。爰本
    於所有物返還請求權、侵權行為損害賠償請求權、不當得利
    返還請求權之法律關係提起本件訴訟，聲明求為判決：（一
    ）被告應給付原告2, 196,626元及扣押之股票及自本訴狀繕
    本送達翌日起至清償日止，按年利率百分之5 計算之利息。
    （二）原告願供擔保，請准宣告假執行。
二、被告則以：被告於68年間畢業後即在外工作，78年5月間與
    原告結婚後，被告猶在工作，直到83年懷孕才辭職在家。被
    告工作時所賺的錢，均交由母親跟會，俟標會或累積到一定
    數字時，再投資被告之胞兄丁○○不動產買賣與建築事業。
    79年間被告為方便與丁○○資金往來，乃於高雄市第三信用
    合作社開立帳戶（帳號：00000000000061，下稱被告三信帳
    戶），俟丁○○將被告獲利部分陸續匯入上開帳戶內，被告
    再自其內提領現金或轉匯至系爭帳戶買賣股票，被告並未受
    原告委託，以被告名義買賣股票。原告78年與被告結婚時收
    入微薄不及被告。原告每月收入由其公司薪資轉帳入原告設
    於台灣中小企銀鳳山分公司之帳戶（帳號：00000000000 ，
    下稱原告中小企銀帳戶），該帳戶由原告自己管理，原告每
    月給被告2 、3 萬元作為生活家用，被告並未受原告信託以
    被告名義買賣股票。並聲明：（一）原告之訴駁回。（二）
    如受不利判決，請准供擔保免為假執行。
三、不爭執事項
（一）原告與被告於78年5月2日結婚，兩造並未約定夫妻財產制
      。原告於78年結婚時，即已在安佳（遠東）有限公司台灣
      分公司上班迄今。
（二）原告有於下列日期匯款入被告系爭帳戶及金額：
  1、80年7月2日175,000元。
  2、80年8月27日128,000元。
  3、84年8月19日70,000元。
  4、87年5月13日300,000元。
  5、89年2月25日103,000元。
  6、89年12月29日450,000元。
  7、92年5月2日53,000元。
  共計：1,279,000元。上開款項除3以外，其餘原告匯入被告系
  爭帳戶之款項係為購買股票，而寄存在被告系爭帳戶內。（本
  院卷三第113頁反面）
（三）原告主張代甲○○操作股票匯入系爭帳戶金額
  1、87年5月14日289,800元。
  2、87年12月16日305,000元。
  3、88年1月12日280,000元。
  4、88年2月24日1,640,000元。
  5、91年7月26日726,000元。
  6、92年3月21日2,663,970元。
  共計：5,904,590元。
（四）自被告系爭帳戶匯入原告帳戶的錢：
  1、被告於90年6月27日匯入原告台灣中小企銀鳳山分行1,358,
     000元。
  2、被告於92年3月27日匯入原告彰化銀行大順分行4,048,000
     元。
  共計：5,406,000元
（五）原告於80年11月18日匯入第三人丁○○高雄市第三信用合
      作社00000000000000號帳戶100萬元。
（六）被告於88年10月2日自原告台灣中小企銀鳳山分行0000000
      0000號帳號內提領210000元。
（七）被告系爭帳戶於下列日期有託收票據收入及其金額：
  1、85年2月26日1,600元。
  2、85年2月27日1,359元。
  3、85年4月23日12,300元。
  4、85年4月23日12,300元。
  5、85年4月24日12,000元。
  6、85年9月24日102,000元。
  7、85年10月14日60,751元。
  8、86年2月12日38,800元。
  9、86年3月21日16,920元。
  10、86年5月16日218,800元。
  11、86年5月28日28,800元。
  12、88年12月20日100,000元。
  13、89年7月27日71,026元。
  14、89年9月28日21,460元。
  15、92年2月27日64,842元。
  合計：762,958元。
（八）丁○○於83年6月27日、83年7月2日分別自其三信帳戶匯
      款各491600元、0000000元入被告三信帳戶內。
（九）被告自其三信帳戶於83年9月27日匯款0000000元入丁○○
      三信帳戶。
（十）丁○○於88年1月19日、88年2月1日分別自其三信帳戶匯
      款各150萬元、0000000元入被告三信帳戶。
（十一）被告自其三信帳戶於88年1月21日、88年1月26日、88年
        2月5日、88年2月10日分別匯款202000元、150萬元、
        121萬元、66萬元入被告之系爭帳戶內。
四、本件爭執事項
（一）、原告是否借用被告名義開立系爭帳戶? 系爭帳戶內之所
        有資金、股票是否均為原告所有?
（二）、原告得否依據終止借名（信託）關係，返還所有物請求
        權、或侵權行為損害賠償請求權或不當得利返還請求權
        之法律關係，請求被告返還系爭帳戶內2,196,626 元及
        扣押之股票及其利息?
五、原告是否借用被告名義開立系爭帳戶? 系爭帳戶之資金是否
    均為原告所有? 系爭帳戶內扣押之股票及存款2,196,626 元
    是否均為原告所有而信託於被告帳戶內?
（一）原告主張：兩造結婚後，被告並無工作，原告為購買股票
      之需，借用被告之名義開立系爭帳戶，系爭帳戶之資金均
      來自原告，且系爭帳戶自80年1 月3 日開戶存入1000元後
      ，隔日80年1 月4 日由原告自鼓岩郵局帳戶匯入290000元
      ，於80年3 月4 日開始進入股市，嗣後原告陸續以匯款或
      現金或支票兌現存入系爭帳戶（如附表所示），而原告匯
      款及提領現金存入系爭帳戶之金額共約1326萬餘元，訴外
      人甲○○委託原告購買股票所匯入之資金共約0000000 元
      ，借用系爭帳戶託收票據之金額共約762958元，足見系爭
      帳戶內之存款及股票均為原告所有而信託（借名）於被告
      名下，被告於系爭帳戶所購買之股票資金均為原告所有等
      語。被告則抗辯：被告於68年自學校畢業後，即在外工作
      ，至83年懷孕後始辭職在家，其間被告所賺之錢，均交由
      母親跟會，嗣標得會款後或累積一筆數額後，再投資其兄
      丁○○之不動產買賣與建築事業，83年6 月間被告與丁○
      ○第一次結算，丁○○於83年6 月27日及同年7 月2 日分
      別匯入491600元及0000000 元予被告三信帳戶，嗣被告又
      於83年9 月27日再投資0000000 元予丁○○，俟88年1 月
      間結算，丁○○於88年1 月19日及同年2 月1 日分別匯15
      0 萬元及0000000 元予被告三信帳戶，被告隨即將開款項
      分別於88年1 月21日、1 月26日、2 月5 日、2 月10日匯
      款222000元、150 萬元、121 萬元及66萬元至被告系爭帳
      戶內，且原告於92年3 月7 日向被告借0000000 元，於92
      年3 月21日返還0000000 元，尚欠被告0000000 元，另被
      告於90年6 月27日借款0000000 元予原告，是以被告於90
      年6 月27日及92年3 月7 日分別匯款0000000 元及000000
      0 元予原告，係原告向被告之借款，原告並未委託被告購
      買股票，被告系爭帳戶內之股票及存款，並非全數均為原
      告所有等語。
（二）原告主張於兩造婚後，原告信託被告名義購買上市股票，
      初始於80年1月3日於高雄市金群證券公司（嗣合併變更為
      康和綜合證券高雄分公司）設立證券買賣帳戶帳號000000
      00000（嗣改為845J00000000之帳戶），並於原告所有之
      六家銀行內有活期儲蓄存款帳戶，買賣股票往來資金，即
      由原告之帳戶與被告系爭帳戶間轉帳或提領現金往來等情
      ，雖為被告否認，並以前揭情詞置辯。惟查：
   1、被告對於原告確分別於80年7 月2 日匯入175,000 元、80
      年8 月27日匯入128,000 元、84年8 月19日匯入70,000元
      、87年5 月13日匯入300,000 元、89年2 月25日匯入103,
      000 元。89年12月29日匯入450,000 元。92年5 月2 日匯
      入53,000元。共計：1,279,000 元等情，並不爭執，已如
      前述，且被告自承除上開84年8 月19日匯入之7 萬元係原
      告所給付之家庭生活費用外，其餘原告匯入被告系爭帳戶
      之款項均係為購買股票，而寄放在被告系爭帳戶內。（本
      院卷三第113 頁反面）。
   2、訴外人甲○○自85年間起，委託原告購買股票，原告均以
      被告系爭帳戶為買賣股票之帳戶，甲○○委託原告操作股
      票所匯入系爭帳戶之金額分別於：85年9月16日100萬元，
      87年5月14日289,800元。87年12月16日305,000元。88 年
      1 月12日280,000 元。88年2 月24日1,640,000 元。91年
      7 月26日726,000 元。92年3 月21日2,663,970 元。共計
      ：6,904,590元部分等情，查：
      (1)被告除對85年9月16日該筆100萬元之款項有爭執外，
         對於上開其餘之匯款存入系爭帳戶一節並不爭執，已
         如前述，並有被告系爭帳戶明細、湯惠蓮中國信託商
         業銀行帳戶明細、原告萬泰商業銀行帳戶明細、原告
         中小企業銀行存摺明細、原告彰化銀行存摺明細為證
         （本院卷一第142 至146 頁）。又被告自認上開匯款
         均係原告為購買股票之用（本院卷三第113 、122 頁
         ）。且證人張美淑證述：原告是借用其妻即被告之帳
         戶操作股票，原告並沒有以自己之帳戶操作股票，伊
         自85年9 月間委託原告操作股票，85年至92年間才會
         算一次，伊股票是作長期的，伊共投資600 多萬元，
         0000000 元是原告要還給伊操作股票之錢，伊除買賣
         股票之資金外，未曾與原告有任何金錢往來，亦未曾
         拿公司之支票向原告或被告調現等語（本院卷一第10
         5、106 頁）。且92年3 月7 日系爭帳戶匯出0000000
         元後，帳戶內僅餘272 元，旋因92年3 月21日掛單購
         買台企銀及國票股票各需0000000 元共0000000 元，
         甲○○即自原告彰化銀行大順分行帳戶，匯入000000
         0 元，此金額與上開股票交割金額相符，並於92年3
         月24日抵扣股款，足證此0000000 匯款確係供購買股
         票之用，益證上開匯款確為甲○○委託原告購買股票
         之資金，而匯入被告系爭帳戶內用以買賣股票。
      (2)又原告主張85年9 月16日甲○○交付2 紙支票各50萬
         元共100 萬元支票存入系爭帳戶購買股票部分等語，
         被告則抗辯：此支票係甲○○於85年4 月19日向被告
         借款100 萬元之還款，並非甲○○匯入購買股票之款
         項云云。原告則主張因原告向唯詠實業有限公司之負
         責人商借支票，共100 萬元，交付台南廠商，為供兌
         現，乃自被告系爭帳戶匯款100 萬元至唯詠公司帳戶
         ，並非甲○○向原告之借款等語。查：被告確於85年
         4 月19日自系爭帳戶匯款100 萬元至唯詠實業有限公
         司，有匯款憑條為證（本院卷一第170 頁），惟證人
         甲○○證述：伊未曾向被告借款，伊於85年9 月16日
         開立2 紙支票各50萬元共100 萬元予原告，係委託原
         告購買股票之資金等語（本院卷一第166 頁），又證
         述：伊與伊先生開立唯詠實業有限公司，目前為晏丞
         實業有限公司，伊私下委託原告購買股票，交割都是
         用被告系爭帳戶，而被告於85年4 月19日匯款100 萬
         元至唯詠實業有限公司，是因為原告要向伊借唯詠公
         司100 萬元之票，該筆匯款是為借用100 萬元支票等
         語（本院卷三第139 頁），參以被告自陳：83年9月
         27日再投資0000000元予丁○○，俟88年1月間結算，
         丁○○於88年1月19日與2月1日再分別匯款150萬元及
         0000000元予被告等語（被告93年12月2日答辯狀），
         果被告陳述屬實，則83年9月27日起至88年1月29日期
         間應無資金可借予甲○○，何來被告於85年4 月19日
         借款100 萬元予甲○○，與常情有違，況被告與甲○
         ○素未謀識，亦無交情，啟有突然借款之可能，則被
         告抗辯甲○○於85年4月19日向伊借款100萬元，自不
         足採。原告主張是伊為向甲○○借票始自被告系爭帳
         戶於85年4月19日匯款100萬元予甲○○等情，堪信為
          真。從而，85年4 月19日自被告系爭帳戶之100 萬元
          匯款既非甲○○向被告所借，則甲○○於85年9 月16
          日交付100 萬元之支票予原告，再由原告存入系爭帳
          戶內，顯係甲○○委託原告購買股票之用，原告之主
          張，自堪採信。綜上，甲○○委託原告操作股票所匯
          入系爭帳戶之金額共計0000000元，應堪認定。
   3、又原告主張原告任職於安佳公司，其收受客戶之支票，係
      由被告系爭帳戶託收，其日期及金額如下：85年2月26日1
      ,600 元。85年2月27日1,359元。85年4月23日12,300元。
      85年4月23日12,300元。85年4月24日12,000元。85年9月
      24日102,000元。85年10月14日60,751元。86年2月12日3
      8,800元。86年3月21日16,920元。86年5月16日218,800元
      。86年5月28日28,800元。88年12月20日100,00 0元。89
      年7月27日71,026元。89年9月28日21,460元。92年2月27
      日64,842元。合計：762,958元，而被告對於系爭帳戶確
      有託收上開票據金額並不爭執，已如前述，且依系爭帳戶
      託收票據明細表所示，發票人除有安佳公司者外，尚有其
      他私人或公司票據，此有託收票據明細表可證（本院卷一
      第223、224頁），而原告係任職於安佳公司，與客戶往來
      常會收受票據，而被告自78年結婚後，即為家庭主婦，並
      無工作，且被告自73年至78年間工作之投保薪資約6300至
      8400元，有勞工保險局97年4 月25日函附資料可證（本院
      卷三第133 、134 頁），而系爭票據託收之時間約在85至
      92年間，彼時被告並無工作，且被告自陳先前工作之儲蓄
      ，於83年9 月27日投資予丁○○所經營之房地產後，嗣88
      年1 月19及88年2 月1 日丁○○結算後，始將獲利連同本
      金分別匯款150 萬元及0000000 元予原告，果被告所言屬
      實，其又如何於85年至88年間接受親友持票貼現? 是被告
      抗辯：上開票據係伊親友陸續持票向伊貼現，伊再將票據
      存入系爭帳戶內提領云云，既未舉證證明，亦與被告所述
      矛盾，自不足採。足見上開票據確係原告工作上自客戶或
      公司所收受，而借用被告之系爭帳戶託收。
   4、原告又主張：被告系爭帳戶內如附表所示之現金存入（約
      0000000 元），均係原告自存摺內提出，或放置於家中之
      現金，交予被告存入系爭帳戶等情，被告則否認之，並抗
      辯：系爭帳戶內現金存入均為被告所有云云。查：
   (1)系爭帳戶內確有如附表所示之現金存入，有系爭帳戶交易
      明細可證（本院卷一第111 頁後、卷119 至121 頁、本院
      卷二第113 至120 頁）、而原告確於如附表所示之時間分
      別於原告之鼓岩郵局、第一銀行灣內分行、台灣中小企業
      銀行鳳山分行、萬泰鳳山分行、彰化銀行大順分行提領如
      附表二所示之金額，有上開銀行存摺交易明細可證（本院
      卷二第155 至222 頁）。原告主張被告之系爭帳戶現金存
      入款項，為原告自存摺提，交由被告存入系爭帳戶一節，
      自堪採信。
   (2)被告抗辯：伊於68年自學校畢業後，即在外工作，至83年
      懷孕後始辭職在家，工作所賺均交由母親跟會或投資丁○
      ○房地產，系爭帳戶內以現金存入之款項，均為被告所有
      云云，惟經本院函勞工保險局被告之勞工保險資料，該局
      以97年4 月18日及同年月25日函覆本院：被告自73年11月
      24日起陸續參加勞工保險至78年3 月10日止退保，而73年
      11月24日至73年12月8 日投保薪資為6300元，74年9 月25
      日至75年7 月31日投保薪資為6300元，77年7 月1 日起至
      78年3 月10日止投保薪資為8400元，有上開函附資料可證
      （本院卷三第113 頁、第117 頁），則被告確自73年11月
      間起至78年3 月10日有工作，然月薪未達1 萬元等情，堪
      予採信。惟被告就其抗辯自68年起至73年間及自78年起至
      83年間在外工作一節，未舉證證明，自難信被告抗辯為真
      。綜上，被告之工作年資約僅5 年，以月薪未達1 萬之薪
      資計算，其5 年收入最多僅60萬元（即10000 ×12×5 ＝
      600000），未達百萬，僅足夠被告個人生活所需，自難認
      被告尚有高達300 多萬元之餘款堪予儲蓄或投資，且被告
      自承伊所有之金錢，均為工作所得儲蓄或投資而來，並無
      他人贈與（本院卷三第121 頁），則以其工作總所得未達
      百萬元，且無從證明有何投資獲利等情（容後詳述），如
      何能以現金存入0000000 元於系爭帳戶內? 亦與常情有違
      。從而，被告抗辯系爭帳戶內現金存入均為被告所有云云
      ，自不足採。原告主張系爭帳戶現金存入為原告所有交由
      被告存入等情，堪信為真實。
   5、綜上，原告主張系爭帳戶係借用被告名義開立，系爭帳戶
      內之資金均為原告所有等情，堪予採信。
（三）被告雖抗辯：系爭帳戶並非原告借用被告名義開立，其內
      之資金及股票並非全為原告所有，被告於88年1月21日、1
      月26日、2月5日、2月10日自被告三信帳戶分別匯入20200
      0 元、150 萬元、121 萬元、66萬元至系爭帳戶內，上開
      款項係被告所有，蓋被告工作所得，交由母親跟會或累積
      至一定金額時，再投資丁○○之不動產買賣及建築事業，
      83年6 月間，被告與丁○○第一次結算，丁○○將被告獲
      利部分陸續匯入上開帳戶，乃於於83年6 月27日、7 月2
      日分別匯款491600元、0000000 元入被告三信戶，被告於
      83年9 月27日再自三信帳戶投資0000000 元予丁○○，俟
      88年1 月間結算，丁○○乃於88年1 月19日與2 月1 日分
      別匯款150 萬元及0000000 元於被告三信帳戶，被告隨即
      將上開款項於88年1 月21日、1 月26日、2 月5 日、2 月
      10日分別匯款202000元、150 萬元、121 萬元及66萬元至
      被告系爭帳戶內購買股票等語。原告則主張：丁○○於80
      年11月至81年10月間，透過被告之請託，陸續向原告借款
      ，原告共借款250 萬元予丁○○，因雙方為親戚，乃未約
      定清償日期，然言明以年息百分之10之利率計息，惟丁○
      ○均未按時給付利息，其中原告於80年11月18日指示被告
      ，自原告第一銀行北高雄分行匯款100 萬元至丁○○三信
      合作社前鎮分行之帳戶，原告並於81年8 月27日指示被告
      ，從原告名下高雄鼓岩郵局提領20萬元之現金，由郵局填
      寫匯款單，匯入丁○○三信帳戶。原告於81年9 月14日指
      示被告，從原告名下高雄股岩郵局提領120 萬元現金，於
      郵局填寫匯款單，匯入丁○○三信帳戶。原告於81年10月
      24日指示被告，從原告鼓岩郵局提領10萬元之現金，於郵
      局填寫匯款單，匯入丁○○三信帳戶。丁○○嗣於88年1
      月19日、88年2 月1 日分別匯款150 萬元及0000000 元至
      原告指定之被告三信帳戶內，丁○○還款後，原告再指示
      被告於88年1 月26日、2 月5 日、2 月10日，3 次將上開
      款項匯入系爭帳戶扣抵股款，上開款項係丁○○還給原告
      之借款，並非被告所有等語。查:
   1、原告主張丁○○於80年11月至81年10月間，透過被告之請
      託，陸續向原告借款，原告共借款250萬元予丁○○，因
      雙方為親戚，乃未約定清償日期，然言明以年息百分之10
      之利率計息，惟丁○○均未按時給付利息，原告於80年11
      月18日指示被告，自原告第一銀行北高雄分行匯款100 萬
      元至丁○○三信合作社前鎮分行之帳戶，原告並於81年8
      月27日指示被告，從原告名下高雄鼓岩郵局提領20萬元之
      現金，由郵局填寫匯款單，匯入丁○○三信帳戶。原告於
      81年9月14日指示被告，從原告名下高雄股岩郵局提領120
      萬元現金，於郵局填寫匯款單，匯入丁○○三信帳戶。原
      告於81年10月24日指示被告，從原告鼓岩郵局提領10萬元
      之現金，於郵局填寫匯款單，匯入丁○○三信帳戶。丁○
      ○嗣於88年1月19日、88年2月1日始分別匯款150萬元及00
      00000元至原告指定之被告三信帳戶內以為還款等情，有
      原告第一銀行北高雄分行、郵局帳戶、郭振森三信帳戶、
      明細及匯款單可證，且證人丁○○於本院證述：伊確有透
      過被告向原告借款，伊不知道借款多少，但均是短期1、2
      個月之借款，均已清償完畢，伊是用支票清償借款，但時
      間太久，伊也不確定是用支票清償等語，則原告主張丁○
      ○向原告借款250萬元等情，自堪採信。而證人丁○○就
      其主張以支票清償借款部分，並無任何證據證明，自難採
      信。
   2、被告抗辯: 被告工作所得，交由母親跟會或累積至一定金
      額時，再投資丁○○之不動產買賣及建築事業，83年6月
      間，被告與丁○○第一次結算，丁○○將被告獲利部分陸
      續匯給被告，乃於於83年6月27日、7月2日分別匯款49160
      0元、0000000元入被告三信帳戶，被告於83年9月27日再
      自三信帳戶投資0000000元予丁○○，丁○○又88年間結
      算，而於88年1月月19日、88年2月1日分別匯款150萬元及
      0000000元至原告指定之被告三信帳戶云云，固有被告三
      信帳戶存摺明細可證（本院卷一第117、118頁）。惟查，
      經本院向三信調閱被告及丁○○於三信之帳戶0000000000
      0000號及00000000000000號往來明細，經三信以94年11月
      29日函復本院自79年至83年之往來明細因檔案銷毀而無法
      調閱，此有上開函文可證（本院卷二第501頁），是以被
      告於83年6 月以前，係於何時支付丁○○投資款，每次支
      付金額若干，已無資料可考，自無法證明。且被告對於其
      於83年6 月以前就投資丁○○若干款項，投資金額何來，
      投資總額為何，投資報酬率如何計算，均不清楚而無法陳
      述明確，此有被告93年12月2 日答辯二狀及本院97年10月
      1 日言詞辯論筆錄可證（本院卷一第114 頁、本院卷三第
      249 頁），則被告抗辯其有投資丁○○房地產等情，已難
      置信。證人丁○○雖本院證述：伊確於83年6 月27日、7
      月2 日分別匯款491600元、0000000 元入被告三信帳戶，
      係被告與伊投資潮州土地賣掉後獲利分配款，至於為何會
      分2 次匯款，細節已忘記，而被告於83年9 月27日再自三
      信帳戶投資0000000 元予伊，是與伊投資大寮土地蓋房子
      ，伊於88年間結算後，將分配款於88年1 月月19日、88年
      2 月1 日分別匯款150 萬元及0000000 元至被告三信帳戶
      等語（本院卷二第133 、134 頁），惟丁○○對於被告投
      資之總金額若干? 投資分配率多寡? 為何將獲利分配款分
      次匯入被告三信帳戶?究有多少人投資? 投資資料為何?
      均無法明確說明或提出證明，參以丁○○為被告之胞兄，
      與被告關係至為親近，其證言難免偏頗，足見丁○○之證
      言，係附合被告之抗辯，自不足採。從而，被告抗辯：丁
      ○○於88年1 月19日、88年2 月1 日分別匯款150 萬元及
      0000000 元至被告三信帳戶之款項，係被告之投資分配款
      ，為被告所有云云，已難採信。原告主張上開丁○○之匯
      款係清償原告之借款，該2 筆匯款為原告所有等情，自屬
      可採。
    3、原告又主張：丁○○還款原告後，原告再指示被告於88
       年1月26日、2月5日、2月10日分3次各150萬元、121萬元
       、66萬元將上開款項匯入被告系爭帳戶，用以扣抵股款
       等情，有被告三信帳戶明細、系爭帳戶明細可證，且查
       ，系爭帳戶於88年1月22日之餘額僅6271元，88年1月26
       日匯入150萬元後，適用於88年1月27日購買一銀股票支
       付0000000元，而88年2月5日系張帳戶存款餘額為36042
       元，88年2 月5 日匯入0000000 元後，適用於88年2 月
       6 日購買一銀股票0000000 元，88年2 月9 日存款餘額
       為253 20元，88年2 月10日匯入66萬元後，適用於88年2
       月11日購買中工股票支付672957元，足見3 次匯款之金
       額，均係為購買股票之用，原告之主張，自堪採信。
（四）被告又抗辯：被告於88年3 月26日自三信帳戶匯款246000
      元入至被告系爭帳戶內，該款項係被告所有等語，原告則
      主張：惟此款項係原告拿「現金」給被告，由被告至高雄
      三信載寫匯款單，匯至被告系爭帳戶；並不是被告所稱「
      係自被告高雄三信帳戶匯款」，被告對於金錢的來源並不
      清楚等語。查: 被告自78年間即無工作，亦無任何收入或
      他人贈與，已如前述，則被告於88年3 月26日何來246000
      元匯入系爭帳戶? 被告就246000元為其所有一節，未能舉
      證證明，自難認該246000元為被告所有而匯入系爭帳戶，
      被告之抗辯，亦難採信。
（五）被告再抗辯：原告曾於90年6月27日因興建住居所需，向
      被告借款0000000元，被告乃將上開金額匯款予原告，原
      告並以當時系爭帳戶內之股票折抵借款；原告並於92年3
      月7日向被告借款0000000元，被告亦自系爭帳戶匯款上開
      金額予原告，原告於92年3月21日僅還款0000000元，尚欠
      被告0000000元，上開0000000元並非被告匯還原告購買股
      票之款項云云。查:
   1、被告抗辯於90年6月27日自被告系爭帳戶領出0000000元，
      加上現金10萬元，共計匯款0000000元予原告中小企銀帳
      戶等情，固有取款憑條及轉帳支出傳票、存款憑條、原告
      中小企銀帳戶明細為證（本院卷124 至126 頁、128 頁）
      ，惟原告主張：該0000000 元本係原告投入股市之資金轉
      回，並非原告向被告之借款，蓋被告之系爭帳戶自89年3
      月24 日 起至90年5 月29日止，共有13筆原告匯入之款項
      ，總計0000000 元，有原告之資金來源附表及原告台灣中
      小企銀鳳山分行帳戶明細可證（本院卷三第45至46頁、本
      院卷二第175 至190 頁），且被告系爭帳戶之現金存入，
      均為原告所有之資金，已如前述，堪信原告主張系爭帳戶
      自89年3 月24日起至90年5 月29日止，共有13筆原告匯入
      之款項，總計0000000 元等情為真。又原告自婚後均有工
      作，且收入自77年年薪30餘萬元至87年年薪120 餘萬元，
      有勞工保險資料表及薪資收入總表、薪資轉帳證明表、原
      告第一銀行存摺、中小企銀存摺為證（本院卷一第52至73
      頁），而被告自78年起均無工作，並無任何收入，果原告
      真有興建房屋之必要，何需向被告借款? 則被告抗辯原告
      為興建房屋向伊借款100 萬元云云，自不足採。原告主張
      被告於90年6 月27日匯款予被告之0000000 元，係前揭原
      告匯入購買股票之資金轉回等情，自堪採信。
   2、被告於92年3月7日自系爭帳戶匯款0000000元至原告彰化
      銀行大順分行之帳戶內，固有原告彰化銀行大順分行存摺
      明細可證（本院卷三第100頁），惟原告主張，上開匯款
      乃被告返還原告股票買賣之資金，並非原告向被告借款等
      語。查：證人甲○○於本院證述：0000000元是原告要還
      給伊操作股票得錢等語（本院卷一第105頁），且被告並
      無資力借款予原告400萬元，已如前述，足見該筆款項並
      非原告向被告之借款，而為買賣股票資金之返還。被告抗
      辯兩造有0000000元之借款云云，自難採信。又查，該筆
      款項係自被告系爭帳戶匯款至彰化銀行大順分行原告帳戶
      ，被告匯出該筆款項後，系爭帳戶內餘額僅有272元，嗣
      系爭帳戶於92年3月21日掛單購買台企銀及國企金股票各
      須0000000元（共0000000元），故自彰化銀行大順分行又
      匯入0000000元，該0000000元顯係為購買股票交割之用，
      足見該筆0000000元匯款並非原告之還款，而係原告購買
      股票之匯款，被告抗辯該筆0000000元為原告清償0000000
      元借款之用云云，亦不足採。
（六）、綜上，堪認原告係借用被告之名義開立系爭帳戶，系爭
        帳戶內之資金及股票，均係原告所有。
六、原告得否依據終止信託關係，返還所有物請求權、或侵權行
    為損害賠償請求權或不當得利返還請求權之法律關係，請求
    被告返還系爭帳戶內2,196,626 元及於92年10月15日扣押之
    北商銀55247 股、台中銀50 000股、台灣企銀303827股、大
    眾銀51845 股、國票金108617股、第一金485股及其利息?
    系爭帳戶既係原告借用被告名義開立，系爭帳戶內之資金及
    股票，則為原告所有，而92年10月15日經原告聲請假扣押系
    爭帳戶，其中存款0000000 元及北商銀55247 股、台中銀50
    000 股、台灣企銀303827股、大眾銀51845 股、國票金1086
    17股、第一金485 股，當屬原告所有，而原告既以起訴狀繕
    本之送達，為終止該借名（信託）契約之意思表示，有起訴
    狀及本院回證可證，則兩造借名（信託）關係既已終止，原
    告請求被告返還系爭帳戶內之存款0000000 元及上開股票及
    自起訴狀繕本之送達翌日即93年8 月28日起至清償日止，按
    年息百分之五計算之利息，即屬有據，應予准許。
七、兩造陳明願供擔保，聲請宣告假執行及免為假執行，均核無
    不合，爰酌定相當擔保金額分別准許之。
八、結論：原告之訴為有理由，依民事訴訟法78條，第390 條第
    2項，第392條第2項，判決如主文。
中    華    民    國    97    年    10    月    17    日
                  民事第一庭法  官  朱玲瑤
正本係照原本作成。
如不服本判決，應於送達後20日內，向本院提出上訴狀並表明上
訴理由，如於本判決宣示後送達前提起上訴者，應於判決送達後
10日內補提上訴理由書（須附繕本）。
中    華    民    國    97    年    10    月    17    日
                            書記官  陳掌珠


司法院資訊處製作；財團法人民間司法改革基金會備份。
